臺灣高雄地方法院刑事判決　　　　　　 96年度簡上字第612號
上　訴　人
即　被　告　丙○○
上列上訴人因妨害自由案件，不服臺灣高雄地方法院高雄簡易庭
94年度簡字第5119號中華民國96年4 月27日第一審判決（聲請簡
易判決處刑案號：臺灣高雄地方法院檢察署96年度偵緝字第 703
號），提起上訴，本院判決如下：
    主  文
原判決撤銷。
丙○○犯恐嚇危害安全罪，累犯，處拘役伍拾日，如易科罰金，
以銀元參佰元即新臺幣玖佰元折算壹日，減為拘役貳拾伍日，如
易科罰金，以銀元參佰元即新臺幣玖佰元折算壹日。
    事  實
一、丙○○（原名邱秀松）前於民國82年間及83年間因違反麻醉
    藥品管理條例及肅清煙毒條例等案件，經臺灣高等法院高雄
    分院以82年度上易字第2655號判處及臺灣屏東地方法院以83
    年度訴字第399 號、83年度訴字第455 號分別判處有期徒刑
    1 年2 月、10月及4 年2 月確定，以上3 罪接續執行，於85
    年8 月27日縮刑期滿假釋出獄，嗣因撤銷假釋，執行殘刑 3
    年9 月4 日，而於91年11月19日縮短刑期執行完畢。詎猶不
    知悔改，於95年2 月20日下午3 時許，陪同其姐歐邱瑞環前
    往高雄縣鳳山市○○路30號6 樓鳳山市公所調解委員會，與
    丁○○調解其與歐邱瑞環行車糾紛之賠償事宜，嗣於同日下
    午3 時45分許因無法達成調解，丙○○竟基於恐嚇之犯意，
    在上開調解委員會門口以「要開車撞你」等語恫嚇丁○○，
    致使丁○○心生畏懼，經報警處理，始悉上情。
二、案經丁○○訴由高雄縣政府警察局鳳山分局報告臺灣高雄地
    方法院檢察官偵查後聲請簡易判決處刑。
    理  由
壹、程序部分（證據能力之審查）：
一、按被告以外之人於審判外之言詞或書面陳述，除法律有規定
    者外，不得作為證據，刑事訴訟法第159條第1項定有明文。
    經查，證人即告訴人丁○○及證人歐邱瑞環於警詢中之證述
    ，具有被告以外之人於審判外陳述之性質，均屬傳聞證據，
    且被告亦表示不同意作為證據（見本院卷第33頁），依上開
    規定，自不能作為本案之證據。
二、次按證人、鑑定人依法應具結而未具結者，其證言或鑑定意
    見，不得作為證據，刑事訴訟法第158 條之3 定有明文。經
    查，證人即告訴人丁○○於偵查中之證述，依法應具結而未
    具結，依上開規定，自不能作為本案之證據。
三、末按被告以外之人於偵查中向檢察官所為之陳述，除顯有不
    可信之情況者外，得為證據，刑事訴訟法第159 條之1 第 2
    項定有明文。經查，證人甲○○及歐邱瑞環於偵查中經具結
    之證述，具有被告以外之人審判外陳述之性質，均屬傳聞證
    據，惟經本院依法提示予以調查，且經本院審酌該書面作成
    時無違法情事，依上開規定，應適宜為本案之證據。
貳、實體部分：
一、訊據被告固坦承於上揭時、地陪同其姐歐邱瑞環與告訴人丁
    ○○進行行車糾紛之調解，嗣因調解不成而對告訴人口出「
    要開車撞你」等語之事實，惟矢口否認有何恐嚇危害安全犯
    行，辯稱：伊於調解時因見告訴人丁○○拒不道歉，且要離
    開現場，伊於情急之下才推了告訴人一把，並向告訴人說：
    「如果換我開車把你撞傷，然後用你對待我們的方法對待你
    ，你會有何感想？」等語，伊只是比方而已，並沒有要恐嚇
    告訴人之意思，係告訴人誤解伊之意思云云。經查，上開犯
    罪事實，業據告訴人即證人丁○○於本院審理時明確證稱：
    95年2 月20日在調解時發生不愉快，離開調解室時，被告隨
    即出手打伊，並說要開車撞伊，當時被告的口氣很不好等語
    （見本院96年8 月23日審判筆錄第5 頁），核與證人甲○○
    於偵查及本院審理時證述：伊於95年2 月20日陪同告訴人丁
    ○○到鳳山調解會調解，調解不成出去時，伊有看到被告動
    手打告訴人的臉，並說要開車撞告訴人等語相符（見偵1 卷
    第33、34頁，本院96年8 月23日審判筆錄第6 頁），再參以
    被告對於其於上開時、地陪同其姐歐邱瑞環與告訴人丁○○
    進行行車糾紛之調解，嗣因調解不成而對告訴人口出「要開
    車撞你」等語之事實均不否認，益徵被告確實有如犯罪事實
    所載之犯行甚明。另證人即被告之姐歐邱瑞環雖於偵查時證
    稱：被告沒有講「要開車撞丁○○」云云，惟查，證人歐邱
    瑞環與被告係姊弟關係，此業據被告供述在卷（見偵2 卷第
    38 頁） ，然證人歐邱瑞環於偵訊時竟證稱：伊不認識丙○
    ○，伊與邱秀松是朋友云云（見偵1 卷第16頁），顯見證人
    歐邱瑞環顯係意圖為被告開脫罪責而姑隱其與被告之姊弟關
    係，是其證述顯有偏頗之處，不足採信。至被告雖執上詞置
    辯，然與本院上開調查證據之結果相悖，顯係被告臨訟卸責
    之詞，洵無可採。從而，本件事證明確，被告犯行堪以認定
    ，應予依法論科。
二、本案相關之法律比較適用：
    按行為後法律有變更者，適用行為時之法律。但行為後之法
    律有利於行為人者，適用最有利於行為人之法律，刑法第2
    條第1 項定有明文。經查：
  (一)法定罰金刑最低刑度之變更：
    被告所犯刑法第305 條之恐嚇危害安全罪之主刑為2 年以下
    有期徒刑、拘役或科或併科銀元300 元以下罰金。本件被告
    犯罪時（即95年2 月20日）之刑法就罰金刑之規定，依修正
    前刑法第33條第5 款規定，罰金刑應處銀元1 元以上，並應
    依罰金罰鍰提高標準條例第1條 規定，就其原定數額得提高
    為2 倍至10倍，但法律已依一定比率規定罰金或罰鍰之數額
    或倍數者，依其規定。惟95年7 月1 日施行之修正後刑法第
    33條第5 款則規定：「罰金：新臺幣一千元以上，以百元計
    算之」，而95年6 月14日修正公佈之刑法施行法第1 條之 1
    第2 項規定：「94年1 月7 日刑法修正時，刑法分則編未修
    正之條文定有罰金者，自94年1 月7 日刑法修正施行後，就
    其所定數額提高為30倍，但72 年6月26日至94年1 月7 日新
    增或修正之條文，就其所定數額提高為3 倍」，經比較修正
    前後之罰金刑輕重，該罰金刑之最低刑度於修法後已有加重
    ，故以95年7 月1 日修正公佈施行前之規定較有利於被告，
    應依刑法第2 條第1 項前段規定，適用行為時之法律，亦即
    適用修正前刑法第33條第5 款之規定科刑。至刑法施行法第
    1 條之1 之及罰金罰鍰提高標準條例第1 條關於罰金提高標
    準之規定均相同，在本件均係提高30倍，故對被告而言即無
    有利或不利之情形，亦無庸適用上開規定予以比較，應逕行
    適用刑法施行法第1 條之1 之規定
  (二)累犯條文之變更：
    修正前刑法第47條原規定：「受有期徒刑之執行完畢，或受
    無期徒刑或有期徒刑一部之執行而赦免後，五年以內再犯有
    期徒刑以上之罪者，為累犯，加重本刑至二分之一」，嗣刑
    法第47條第1 項修正為：「受徒刑之執行完畢，或一部之執
    行而赦免後，五年以內故意再犯有期徒刑以上之罪者，為累
    犯，加重本刑至二分之一」，將累犯成立之要件限於5 年內
    「故意」再犯有期徒刑以上之罪者，始有加重其刑規定之適
    用。然本件被告無論依修正前、後規定均構成累犯，故對其
    而言即無有利或不利之情形，亦無庸適用上開規定予以比較
    ，仍應逕依現行、有效之裁判時法即修正後刑法47條第1 項
    規定加以論處。
  (三)易科罰金折算標準之變更：
    本件被告行為時之刑法第41條第1 項前段規定：「犯最重本
    刑為5 年以下有期徒刑以下之刑之罪，而受6 個月以下有期
    徒刑或拘役之宣告，因身體、教育、職業、家庭之關係或其
    他正當事由，執行顯有困難者，得以一元以上三元以下折算
    一日，易科罰金」，又被告行為時之易科罰金折算標準，依
    修正前罰金罰鍰提高標準條例第2 條前段規定（現已刪除）
    ，就其原定數額提高為100 倍折算1 日，則本件被告行為時
    之易科罰金折算標準，應以銀元300 元折算1 日，經折算為
    新臺幣後，應以新臺幣900 元折算為1 日。惟95年7 月1 日
    施行之修正後刑法第41條第1 項前段則規定：「犯最重本刑
    為5 年以下有期徒刑以下之刑之罪，而受6 個月以下有期徒
    刑或拘役之宣告者，得以新臺幣一千元、二千元或三千元折
    算一日，易科罰金。」比較修正前後之易科罰金折算標準，
    以95年7 月1 日修正公佈施行前之規定，較有利於被告，則
    應依刑法第2 條第1 項前段，適用修正前刑法第41條第1 項
    前段規定，定其易科罰金之折算標準。
三、核被告丙○○所為，係犯刑法第305 條之恐嚇危害安全罪。
    被告前於82年間及83年間因違反麻醉藥品管理條例及肅清煙
    毒條例等案件，經臺灣高等法院高雄分院以82年度上易字第
    2655號判處及臺灣屏東地方法院以83 年 度訴字第399 號、
    83年度訴字第455 號分別判處有期徒刑1 年2 月、10月及4
    年2 月確定，以上3 罪接續執行，於85 年8月27日縮刑期滿
    假釋出獄，嗣因撤銷假釋，執行殘刑3 年9 月4 日，而於91
    年11月19日縮短刑期執行完畢，此有臺灣高等法院被告前案
    紀錄表可按，其前受有期徒刑執行完畢後，5 年內故意再犯
    有期徒刑以上之本罪，應論以累犯，並加重其刑。
四、被告犯罪事證既明，原審予以論罪科刑，固非無見。惟被告
    犯罪後，經立法院於96年6 月15日三讀通過中華民國九十六
    年罪犯減刑條例，並經總統府公佈生效，本件被告犯罪之時
    點既在96年4 月24日之前，且所犯之罪核與中華民國九十六
    年罪犯減刑條例第2 條第1 項之規定相符，復無同條例第 3
    條之除外情事存在，自應依該條例第2 條第1 項第3 款規定
    ，減其刑期2 分之1 ，原審判決未及援引上開條例減刑，容
    有未恰。被告以其未涉犯罪為由提起上訴固無理由，然原判
    決既有上開瑕疵，自應由本院將原審判決撤銷予以改判。爰
    審酌被告為其姊歐邱瑞環出面調解行車糾紛，本應秉持理性
    之態度與告訴人丁○○進行調解，然僅因調解未能達成合致
    ，竟出言恐嚇告訴人，致告訴人之生活處於恐懼不安之狀態
    ，然稽其情節尚非嚴重，惟未見悔意等一切情狀，量處如主
    文所示之刑，並諭知易科罰金之折算標準，以資懲儆。又被
    告本件犯罪時間，係在96年4 月24日以前，依中華民國96年
    罪犯減刑條例第2 條第1 項第3 款規定，爰減為拘役25日，
    並諭知易科罰金之折算標準。
據上論斷，刑事訴訟法第455 條之1 第1 項、第3 項、第369 條
第1 項前段、第364 條、刑法第2 條第1 項前段、第305 條、第
47條第1 項、刑法第41條第1 項前段（修正前），刑法施行法第
1 條之1 ，罰金罰鍰提高標準條例第2 條，現行法規所定貨幣單
位折算新臺幣條例第2 條，中華民國96年罪犯減刑條例第2 條第
1項 第3 款、第7 條、第9條，判決如主文。
本案經檢察官乙○○到庭執行職務。
中　　華　　民　　國　　96　　年　　9 　　月　　6 　　日
                鳳山刑事第一庭  審判長法  官  黃三友
                                      法  官  林芳華
                                      法  官  陳盈吉
以上正本證明與原本無異。
不得上訴。
中　　華　　民　　國　　96　　年　　9 　　月　　6 　　日
　　　　　　　　　　　　　　　　　　　書記官  吳俊達
參考法條：
刑法第305 條
以加害生命、身體、自由、名譽、財產之事，恐嚇他人致生危害
於安全者，處2 年以下有期徒刑、拘役或300 元以下罰金。
